【裁判字號】    98,審救,138
【裁判日期】    980731
【裁判案由】    訴訟救助
【裁判全文】
臺灣臺北地方法院民事裁定             98年度審救字第138號
聲  請  人  甲○○
            乙○○
上列聲請人因與因與相對人香港商香港上海豐銀行股份有限公
司、陳金鍊、陳馮信子、林家榮、馮彩霞、馮瑞隆、馮玉湯間第
三人異議之訴事件，聲請訴訟救助，本院裁定如下：
    主  文
聲請駁回。
    理  由
一、按當事人無資力支出訴訟費用者，依民事訴訟法第107條規
    定，法院固應依聲請准予救助，惟此項請求救助之事由，依
    同法第109條第2項、第284條之規定，應提出能即時調查之
    證據以釋明之。而法院調查聲請人是否無資力支出訴訟費用
    ，專就聲請人提出之證據為之，如聲請人並未提出證據，或
    依其提出之證據，未能信其無資力支出訴訟費用之主張為真
    實，即應將其聲請駁回，並無調查之必要；又所謂無資力，
    係指窘於生活，且缺乏經濟上之信用；申言之，若非取給於
    自己或家族所必需之生活費不能支出訴訟費用，且無籌措款
    項以支出訴訟費用之信用技能，方能謂之為無資力支出訴訟
    費用，此為最高法院26年滬抗字第34號判例、18年抗字第
    260號判例、43年台抗字第152號判例意旨所揭示之原則。
二、聲請意旨略以：因聲請人無資力支出訴訟費用，前已於起訴
    時依民事訴訟法第107條聲請訴訟救助，且本件訴訟標的不
    動產（即臺北市○○區○○街2段2巷1號3樓之4，下稱系爭
    房屋）係由原所有權人（即被繼承人馮美玉）贈與予聲請人
    乙○○，乙○○並已遷入居住占有，馮美玉之繼承人均同意
    本件訴求，係顯有勝訴之望。又為使訴訟順利進行，除願以
    系爭不動產權利價值保證訴訟費用支付保證外，並再提供土
    地謄本，已由大法官會議解釋第400號規定徵收應給付之土
    地價款給付足以支付訴訟費用。為此爰依民事訴訟法第109
    條規定釋明聲請訴訟救助。
三、經查，聲請人主張上開事實，雖據其提出與所述相符之台北
    北門郵局存證信函第3176號、臺中縣太平市○○段第584地
    號土地登記謄本、臺中縣政府函等影本為證。惟聲請人甲○
    ○所有之上開不動產（即臺中縣太平市○○段第584地號）
    公告現值達新臺幣（下同）3,792,600元，雖為交通用地但
    仍有一定價值，且不能釋明聲請人甲○○有窘於生活或缺乏
    經濟上信用而無法籌措訴訟費用之事實。又聲請人乙○○並
    未提出其他能即時調查之證據，以釋明其確實因窘於生活，
    且缺乏經濟上之信用而無法支出訴訟費用，揆諸首揭說明，
    其聲請即屬無從准許。
四、爰依民事訴訟法第第107條第1項、第95條，裁定如主文。
中    華    民    國    98    年    7    月    31    日
                  民事第六庭    法  官  張松鈞
以上正本係照原本作成。
如對本裁定抗告須於裁定送達後10日內向本院提出抗告狀，並繳
納抗告費新臺幣1,000元。
中    華    民    國    98    年    7    月    31    日
                                書記官  賴敏慧


司法院資訊處製作；財團法人民間司法改革基金會備份。
